【裁判字號】    98,苗簡,12
【裁判日期】    981022
【裁判案由】    拆屋還地
【裁判全文】
臺灣苗栗地方法院民事簡易判決          98年度苗簡字第12號
原      告  甲○○
被      告  丙○○○
訴訟代理人  乙○○
上列當事人間請求拆屋還地事件，本院於民國98年10月8 日言詞
辯論終結，判決如下：
    主  文
原告之訴駁回。
訴訟費用由原告負擔。
    事實及理由
一、原告主張：坐落於苗栗縣竹南鎮○○段1121地號土地（以下
    簡稱系爭土地）為原告所有，被告則擁有相鄰土地即中興段
    1120地號之所有權，並在該土地上建築地上物（以下簡稱系
    爭建物）。惟經原告向竹南地政事務所申請鑑界後發現被告
    有越界建築之情事，又從被告於建築系爭建物當時，刻意預
    留一處「凹洞」，可知被告確實有占用系爭土地之情形，嗣
    原告以竹南郵局第217 號存證信函告知被告上情，被告仍不
    予理會，兩造另於97年10月向苗栗縣竹南鎮公所申請調解，
    亦未獲共識。原告不得已爰依民法第767 條規定，請求被告
    應將無權占用系爭土地、面積約3 平方公尺之地上物及地下
    之地基拆除，並將土地返還原告等語。
二、被告則請求判命原告之訴駁回，並抗辯原告先前請地政事務
    所測量結果並不正確，至於原告所稱的「凹洞」部分，是因
    為當時地界還不是很明顯，被告為了怕麻煩所以自行退縮，
    實際上被告所有之系爭建物並未占用原告所有之系爭土地，
    倘若原告仍主張被告有占用系爭土地，原告應負舉證責任等
    語，資為抗辯。
三、得心證之理由：
（一）原告主張坐落在苗栗縣竹南鎮○○段1121地號土地即系爭
      土地為其所有，毗鄰之同地段1120地號土地則為被告所有
      乙節，業據其提出與之相符土地登記謄本、地籍圖謄本在
      卷可稽（見本院卷第7 至10頁），復為被告所不爭執，自
      堪信為真實。惟原告主張被告所興建之系爭建物無法律上
      權源，越界占用系爭土地，自屬無權占有，原告得請求被
      告將系爭建物占有部分予以拆除，返還占有土地等情，為
      被告所否認，並以前開情詞置辯。是以本件兩造爭執之重
      點厥為，系爭建物是否有占用系爭土地？
（二）經查：本院依原告聲請先於98年3 月23日至現場勘驗，並
      囑託苗栗縣竹南地政事務所測量結果，被告所有之系爭建
      物並未占用到系爭土地，有本院之勘驗筆錄、該所98年4
      月14日南地所二字第0980003103號函及所附土地複丈成果
      圖在卷可稽（見本院卷第25至30頁）。嗣原告認上開測量
      結果尚有疑義，再聲請改由內政部國土測繪中心測量；本
      院為求慎重，復於同年6 月8 日再至現場勘驗，並囑託內
      政部國土測繪中心派員測量，該中心為求精確，先使用精
      密電子測距經緯儀，在系爭土地附近周圍施測圖根點，經
      檢核閉合後作為該測區之控制點，以各圖根點為基點，用
      上列儀器分別施測系爭土地及附近各界址點，並計算其坐
      標值輸入電腦，再將各界址點以自動繪圖儀展繪於鑑測原
      圖上（同地籍圖同比例尺1/500 ），然後依據苗栗縣竹南
      地政事務所保管之地籍圖、圖解地籍圖數值位成果、宗地
      資料及地籍調查表等資料，謄、展繪本件有關土地經界線
      ，與前項成果核對檢核後，測定於鑑測原圖上，作成鑑定
      圖。依該鑑定之結果顯示，被告所有之系爭建物牆壁外緣
      位置，並未逾越地籍圖之經界線乙節，有本院之勘驗筆錄
      、該中心98年8 月11日測籍字第0980007747號函及所附鑑
      定書、鑑定圖各一件附卷可稽（見本院卷第42頁至第48頁
      ）。從而，由前開苗栗縣竹南地政事務所及內政部國土測
      繪中心測量結果足見，被告所有系爭建物確實未占用系爭
      土地，甚明。
四、按所有人對於無權占有或侵奪其所有物者，得請求返還之，
    民法第767 條固定有明文，惟被告所有之系爭建物並未占用
    系爭土地等情，已如前述，則原告就系爭土地之所有權自無
    受有侵害。綜上，原告依民法第767 條規定，請求被告應將
    占有系爭土地之地上物及地下之地基拆除，並將土地返還原
    告，即無理由，應予駁回。
六、本件事證已臻明確，兩造其餘主張陳述及所提之證據，經本
    院審酌後，認均不足以影響本判決之結果，無毋庸再予論述
    ，附此敘明。
七、據上論結，原告之訴無理由，依民事訴訟法第436 條第2 項
中    華    民    國    98    年    10    月    22    日
                  苗栗簡易庭法  官  游 欣 怡
以上正本係照原本作成。
如不服本判決，應於送達後20日內向本院提出上訴狀（須附繕本
）。
                            書記官  張 宏 賓
中    華    民    國    98    年    10    月    22    日


司法院資訊處製作；財團法人民間司法改革基金會備份。
